臺灣板橋地方法院民事裁定　　　　　　 99年度事聲字第120號
聲　明　人　賴衍儒
相　對　人　張立維
上列當事人間聲請支付命令事件，異議人即債務人對於本院司法
事務官於民國99年11月16日就本院99年度司促字第20152 號支付
命令事件所為駁回其支付命令異議之裁定，聲明異議，本院裁定
如下：
    主  文
原裁定廢棄。
    理  由
一、按「當事人對於司法事務官處理事件所為之終局處分，得於
    處分送達後十日之不變期間內，以書狀向司法事務官提出異
    議。但支付命令之異議仍適用第518 條及第519 條之規定。
    司法事務官認前項異議有理由時，應另為適當之處分；認異
    議為無理由者，應送請法院裁定之。法院認第1 項之異議為
    有理由時，應為適當之裁定；認異議為無理由者，應以裁定
    駁回之。」民事訴訟法第240 條之4 第1 項、第2 項、第3
    項分別定有明文。查本件異議人就本院司法事務官於民國99
    年11月16日99年度司促字第20152 號裁定以「本件異議於99
    年11月9 日始提出異議，顯逾法定期間」而駁回其聲明異議
    之終局處分（依民事訴訟法第240 條之2 條第1 項規定以「
    裁定」名稱為之）聲明異議，是本院自應依法就司法事務官
    所為之裁定，審究異議人之異議有無理由，合先說明。
二、本件異議意旨略以：鈞院於98年5 月19日核發支付命令，並
    將該支付命令文書寄存於異議人設於新北市○○區○○街
    123 巷5 號戶籍地址之警察機關即新北市政府三重分局慈福
    派出所，因相對人於另案聲請支付命令時（即99年度促字第
    6567號），已因上址查無此人而退回，通知相對人另行起訴
    請求，相對人於本件聲請支付命令仍聲請寄存送達，鈞院雖
    於98年6 月22日寄存送達，惟異議人並未實際居住於上址，
    寄存送達並非適法，異議人並未收受法院文書，而於99年11
    月9 日提出異議，並未逾期，原審以異議逾期駁回異議，自
    無理由，爰依法聲明異議等語。
三、按民事訴訟法第138 條所規定之寄存送達，限於不能依同法
    第136 條及第137 條規定行送達者，始得為之，設其送達之
    處所，雖原為應受送達人之住居所、事務所或營業所而實際
    上已變更者，該原住居所、事務所或營業所，即非應為送達
    之處所，自不得於該原處所為寄存送達。又依第138 條之規
    定為寄存送達，除須將應送達之文書寄存送達地之自治或警
    察機關外，並須製作送達通知書，記明寄存文書之處所，黏
    貼於應受送達人住居所、事務所或營業所門首，俾應受送達
    人知悉寄存之事實，前往領取，二者缺一均不能謂為合法之
    送達（最高法院64年度台抗字第481 號判例意旨參照）。又
    依一定之事實，足認以久住之意思，住於一定之區域者，即
    為設定其住所於該地，為民法第20條所明定，是我國民法關
    於住所之設定，兼採主觀主義及客觀主義之精神，必須主觀
    上有久住一定區域之意思，客觀上有住於一定區域之事實，
    該一定之區域始為住所，故住所並不以登記為要件。又戶籍
    法為戶籍登記之行政管理規定，戶籍地址乃係依戶籍法所為
    登記之事項，戶籍地址並非為認定住所之唯一標準（最高法
    院93年度台抗字第393 號裁判意旨參照）。
四、經查，本院於98年5 月19日核發99年司促字第20152 號支付
    命令，於98年6 月22日寄存送達於異議人設於新北市○○區
    ○○街123 巷5 號戶籍地址之警察機關即新北市政府三重分
    局慈福派出所，有卷附之送達證書、異議人之戶籍謄本可按
    。惟經本院向新北市政府警察局三重分局查詢結果，均函覆
    異議人並未居住於前揭戶籍址，並無人領取本院於98年6 月
    22日寄存送達之司法文書，有新北市政府警察局三重分局
    100 年1 月10日新北警重刑字第10000000823 號函在卷可憑
    。異議人主張並未居住於前揭戶籍址，實際居住於新北市○
    ○區○○路410 號之1 ，有異議人之聲明異議狀可按。是本
    件支付命令雖於99年6 月22日於異議人之前揭戶籍地址為寄
    存送達，即非應送達之處所，揆諸前揭說明，自不得以上開
    處所為寄存送達，縱使為寄存送達，亦不生送達效力。原裁
    定未審究異議人並未實際居住於寄存送達地址，即以「本件
    異議於99 年11 月9 日始提出異議，顯逾法定期間」而駁回
    其聲明異議之終局處分，尚有未洽。聲明異議意旨指摘原裁
    定不當，求予廢棄，為有理由，應由本院將原裁定廢棄，另
    由本院司法事務官更為適當之處理。
五、據上論結，本件聲明異議為有理由，依民事訴訟法第240 條
    之4 第3 項前段，裁定如主文。
中    華    民    國   100    年    1     月    19    日
                  民事第三庭    法  官  徐玉玲
以上正本係照原本作成
如不服本裁定應於送達後10日內向本院提出抗告狀，並應繳納抗
告費新台幣1,000 元。
中    華    民    國    100    年    1    月    19    日
                                書記官  蕭聖澄